臺灣桃園地方法院民事判決
110年度訴字第2437號
原      告  陳梨峯  
兼
訴訟代理人  江士權  
被      告  華航大飯店股份有限公司

法定代理人  謝世謙  
訴訟代理人  蘇文生律師
上列當事人間損害賠償等事件，本院於民國111年6月24日言詞辯
論終結，判決如下：
    主      文
原告之訴及假執行之聲請均駁回。
訴訟費用由原告負擔。
    事實及理由
壹、程序方面： 
    按不變更訴訟標的，而補充或更正事實上或法律上之陳述者
    ，非為訴之變更或追加，民事訴訟法第256條定有明文。原
    告起訴係聲明：㈠被告應賠償原告新臺幣（下同）1元，併在
    國內三大報紙（自由時報、中時時報、蘋果日報）頭版，刊
    登道歉啟事一天。㈡願供擔保，請准宣告假執行。嗣於本院
    審理中變更上開聲明為：㈠被告應賠償原告1元，併在國內三
    大報紙（自由時報、中時時報、蘋果日報）頭版二分之一，
    刊登道歉啟事一天。㈡願供擔保，請准宣告假執行。並敘明
    道歉啟事內容（本院卷第59、61頁），核屬更正應受判決事
    項之聲明，先予說明。
貳、實體方面：
一、原告主張：原告為夫妻，於民國110年5月1日接獲基隆市政
    府衛生局及臺北市政府衛生局通知，因原告曾於110年4月23
    日住宿在被告經營的華航諾富特飯店，必須結束目前的旅遊
    行程，在檢疫旅館或居家隔離7天（自110年5月2日起至110
    年5月9日），結束後還要7天自主管理。因原告家中只有一
    套衛浴設備，故原告陳梨峯在家隔離、原告江士權在臺北劍
    潭活動中心隔離，每日自付2,200元共計14,000元。原告在
    隔離期間自由受限制，身心受創，還要被迫取消本次原訂到
    5月2日及後續5月7日的旅遊行程。上開情形是因為被告經營
    華航諾富特飯店，未遵守政府防疫規定，將一館7、8樓一般
    房客住宿的房間，擅自變更為供華航公司員工防疫住宿的房
    間，造成一般民眾染疫風險，並導致原告被隔離檢疫，侵害
    原告的自由權及使原告受有金錢損失。爰依民法第184條、
    第188條、第195條規定，請求被告賠償精神慰撫金1元及命
    被告登報道歉等語。並聲明：如上開變更後聲明所示。
二、被告則以：被告原僅申請諾富特飯店二館供防疫的外籍機組
    員使用，嗣因住房空間不足，被告將一館之7、8樓以分層分
    區（外籍機組員住宿區、一般旅客住宿區）管理、使用不同
    電梯及出入口、兩區域以防火門作為界線區隔等方式，供外
    籍機組員入住隔離，已符合中央流行疫情指揮中心（下稱疫
    情指揮中心）所訂「COVID-19因應指引：防疫旅宿設置及管
    理」第參點（旅客入住安排）第二項規定。惟因政府單位間
    權責劃分不清，被告未及時向桃園市政府提出申請，致被告
    先後被桃園市政府、交通部觀光局分別以違反傳染病防治法
    第37條第1項第6款規定、發展觀光條例第53條第1項規定為
    由，各裁處罰鍰15,000元、15萬元。但原告於110年4月23日
    住宿在諾富特飯店一館8樓815號客房，並於次日上午退房，
    並未因此染疫或身體不適，且在諾富特飯店感染事件中，染
    疫者乃飯店員工、員工家人及外包廠商人員，並無旅客。至
    於原告收受隔離通知書，需要居家隔離或中斷、取消旅遊行
    程，此乃疫情指揮中心為有效控制疫情，採取的預防性措施
    ，將所有一館及二館的全部住宿旅客都匡列為隔離對象所致
    ，而非被告未及時提出防疫旅宿申請所致，故原告請求被告
    賠償，尚屬無據。又原告之名譽權未受侵害，原告依民法第
    195條第1項規定請求被告登報道歉無理由等語置辯。並聲明
    ：㈠原告之訴及假執行之聲請均駁回。㈡如受不利之判決，願
    供擔保請准宣告免為假執行。
三、得心證之理由：
  ㈠按因故意或過失，不法侵害他人之權利者，負損害賠償責任
    。故意以背於善良風俗之方法，加損害於他人者亦同。違反
    保護他人之法律，致生損害於他人者，負賠償責任。但能證
    明其行為無過失者，不在此限，民法第184條定有明文。次
    按，關於侵權行為賠償損害之請求權，以有損害之發生及有
    責任原因之事實，並二者之間，有相當因果關係及實際上受
    有損害為其成立要件；故原告所主張侵權行為損害賠償之債
    ，如不合於此項成立要件者，即難謂有損害賠償請求權存在
    又損害賠償責任之相當因果關係，係以行為人之行為（包括
    作為與不作為）所造成之客觀存在事實為觀察，依吾人知識
    經驗判斷，無此行為，必不發生此損害；有此行為，通常即
    足發生此種損害者，為有因果關係；有此行為，通常亦不生
    此種損害者，即無因果關係(最高法院101年度台上字第 942
    號民事判決意旨參照）。
  ㈡原告主張被告經營華航諾富特飯店，未遵守政府防疫規定，
    將一館7、8樓一般房客住宿的房間，擅自變更為供華航公司
    員工防疫住宿的房間，造成一般民眾染疫風險，並導致原告
    被隔離檢疫，侵害原告的自由權云云。經查：
    1.依傳染病防治法第37條第1項第6款規定：「地方主管機關
      於傳染病發生或有發生之虞時，應視實際需要，會同有關
      機關（構），採行下列措施：六、其他經各級政府機關公
      告之防疫措施。各機關（構）、團體、事業及人員對於前
      項措施，不得拒絕、規避或妨礙。」；依同法第70條第1
      項第3款規定，違反同法第37條第1項第6款規定，處3,000
      元以上15,000元以下罰鍰，必要時，並得限期令其改善，
      屆期未改善者，按次處罰之；次依疫情指揮中心所訂「CO
      VID-19因應指引：防疫旅宿設置及管理」貳、二規定：「
      旅宿業者應依『因應COVID-19疫情防疫旅宿檢核表」就旅
      客入住安排、門禁管理及安全維護、房間設備、環境清潔
      及廢棄物清理及人員健康管理等五項目進行檢視及規劃，
      並向地方政府提出申請為防疫旅宿。」（本院卷第125頁
      ）。
    2.查被告前因未向桃園市政府申請核定臺北諾富特華航桃園
      機場飯店一館作為防疫旅宿，擅自將一館7、8樓部分樓層
      提供國籍航空公司作為航空機組人員宿舍執行居家檢疫使
      用，違反傳染病防治法第37條第1項第6款規定，遭桃園市
      政府依同法第70條第1項規定處罰鍰15,000元，有桃園市
      政府110年5月10日府衛疾字第1100114991號行政裁處書在
      卷可稽（本院卷第133至135頁）。
    3.另交通部觀光局亦以被告未申請為防疫旅宿而使用一館作
      為國籍機組員工宿舍並於內檢疫，導致多起員工染疫造成
      國家防疫破口，截至110年5月5日已造成21人確診乙情，
      認為被告損害國家利益，依發展觀光條例第53條第1項規
      定：「觀光旅館業、旅館業、旅行業、觀光遊樂業或民宿
      經營者，有玷辱國家榮譽、損害國家利益、妨害善良風俗
      或詐騙旅客行為者，處新臺幣3萬元以上15萬元以下罰鍰
      ；情節重大者，定期停止其營業之一部或全部，或廢止其
      營業執照或登記證。」及發展觀光條例裁罰標準第5條附
      表1第4項：「觀光旅館業有玷辱國家榮譽、損害國家利益
      者，處新臺幣15萬元。」，裁處被告罰鍰15萬元，有交通
      部觀光局110年5月6日觀宿字第1100600770號執行違反發
      展觀光條例事件處分書附卷可查（本院卷第137、138頁）
      。
    4.惟查，依疫情指揮中心於110年5月7日公布之機師及旅館
      感染事件已定序個案及其關聯圖，感染者為機師、員工及
      其家人，並無旅客（本院卷第139頁），可知旅客並未暴
      露於此案染疫風險中。而原告遭隔離檢疫致其自由權受限
      制，乃疫情指揮中心為控制疫情所採取的預防性措施，因
      時制宜，是否匡列、匡列隔離的對象及範圍均由疫情指揮
      中心決定，並非被告未及時申請防疫旅宿所致，兩者無相
      當因果關係，尚難認被告未及時申請一館作為防疫旅宿即
      侵害原告自由權，故原告依民法第184條規定請求被告負
      賠償責任，為無理由。又被告即為臺北諾富特華航桃園機
      場飯店，此為其市招名稱，有前開裁處書、處分書可參，
      故亦無民法第188條之適用，附此敘明。
  ㈢次按，不法侵害他人之身體、健康、名譽、自由、信用、隱
    私、貞操，或不法侵害其他人格法益而情節重大者，被害人
    雖非財產上之損害，亦得請求賠償相當之金額。其名譽被侵
    害者，並得請求回復名譽之適當處分，民法第195條第1項定
    有明文。
  ㈣原告依民法第195條規定請求被告登報道歉，然原告並未說明
    原告有何名譽權受侵害之情形，原告自無依民法第195條第1
    項後段規定「其名譽被侵害者，並得請求回復名譽之適當處
    分」之請求權存在，故原告此部分請求，為無理由。
四、綜上所述，原告依民法第184條、第188條、第195條規定，
    請求被告賠償精神慰撫金1元及命被告登報道歉，均為無理
    由，應予駁回。又原告之訴既經駁回，其假執行之聲請即失
    所依據，應併予駁回。
五、本件事證已臻明確，兩造其餘攻擊防禦方法及舉證，核與判
    決結果無影響，爰不予一一論述，併此敘明。
六、訴訟費用負擔之依據：民事訴訟法第78條。
中　　華　　民　　國　　111 　年　　7 　　月　　8 　　日
                  民事第三庭  法  官  吳佩玲
以上正本係照原本作成。
如對本判決上訴，須於判決送達後20日內向本院提出上訴狀。如
委任律師提起上訴者，應一併繳納上訴審裁判費。
中　　華　　民　　國　　111 　年　　7 　　月　　8 　　日
                              書記官　龍明珠